【裁判字號】    98,訴緝,7
【裁判日期】    980609
【裁判案由】    毒品危害防制條例
【裁判全文】
臺灣臺東地方法院刑事判決               98年度訴緝字第7號
公  訴  人  臺灣臺東地方法院檢察署檢察官
被      告  乙  ○
                    （現另案羈押於臺灣高雄看守所）
上列被告因違反毒品危害防制條例案件，經檢察官提起公訴（96
年度毒偵字第498、521號及96年度偵字第2696號），本院依簡式
審判程序審理，判決如下：
    主  文
乙○轉讓第一級毒品，累犯，處有期徒刑壹年貳月；又施用第一
級毒品，共貳罪，均累犯，各處有期徒刑柒月，扣案之第一級毒
品海洛因貳拾小包（合計淨重柒點肆陸公克，空包裝總重伍點
零伍公克）沒收銷燬之，扣案之空夾鏈袋伍只、注射針筒壹支、
分裝吸管壹支及電子磅秤壹個，均沒收之；又施用第二級毒品，
共貳罪，均累犯，各處有期徒刑肆月，扣案之第二級毒品甲基安
非他命伍小包（驗餘毛重合計貳點捌陸貳公克）沒收銷燬之，
扣案之空夾鏈袋伍只、分裝吸管壹支及電子磅秤壹個，均沒收之
。應執行有期徒刑貳年捌月。扣案之第一級毒品海洛因貳拾小
包（合計淨重柒點肆陸公克，空包裝總重伍點零伍公克）及第二
級毒品甲基安非他命伍小包（驗餘毛重合計貳點捌陸貳公克）
均沒收銷燬之；扣案之空夾鏈袋伍只、注射針筒壹支、分裝吸管
壹支及電子磅秤壹個，均沒收之。
    犯罪事實
一、乙○前因施用第一、二級毒品案件，經本院以95年度毒聲字
    第9號裁定令入勒戒處所觀察、勒戒，認有繼續施用毒品之
    傾向，復經本院以95年度毒聲字第67號裁定令入戒治處所施
    以強制戒治，於民國96年4月16日停止處分出監，並經臺灣
    臺東地方法院檢察署檢察官以96年度戒毒偵字第15號為不起
    訴處分確定；又因竊盜及詐欺案件，經本院以94年度易字第
    290號及95年度東簡字第484號分別判處有期徒刑6月及4月確
    定，再經本院以96年度聲減字第74號裁定減為有徒刑3月及2
    月，應執行有期徒刑4月確定，甫於96年8月15日執行完畢，
    詎猶不知悔改，明知海洛因及甲基安非他命分別係屬毒品危
    害防制條例第2條第2項第1款、第2款所定之第一、二級毒品
    ，均不得非法持有、施用或轉讓，竟分別基於施用第一級毒
    品海洛因、第二級毒品甲基安非他命及轉讓第一級毒品海洛
    因之犯意，而為下列犯行：
  (一)於96年11月8日晚上11時許，在其位於臺東縣卑南鄉○○村
    ○○○街33號住處，以將海洛因加水混合置於針筒內注射入
    體之方式，施用海洛因一次；又於同年月9日上午8時許，在
    上址住處，以將甲基安非他命置於玻璃燈泡內用火燒烤吸食
    煙霧之方式，施用甲基安非他命一次，嗣於同年月13日凌晨
    零時30分許，在址設臺東縣臺東市○○路176號「王朝網咖
    」前，為警攔檢，經其同意搜索，在其所穿著之黑色外套內
    暗袋，查獲甲基安非他命3小包（驗餘毛重合計0.9617公克
    ）及其所有供施用毒品所用之空夾鏈袋1只、注射針筒1支，
    再經其同意採集尿液檢體送驗結果，呈現嗎啡及甲基安非他
    命陽性反應，始悉上情。
  (二)於96年11月27日凌晨2時許，在址設臺東縣臺東市○○路402
    號之「馨園商務旅館」813號房內，以將海洛因摻在香菸內
    點燃吸食之方式，施用海洛因一次；旋另以將甲基安非他命
    置於玻璃燈泡內用火燒烤吸食煙霧之方式，施用甲基安非他
    命一次；復基於轉讓第一級毒品海洛因之犯意，於同日下午
    3時許，在上址「馨園商務旅館」813號房內，無償提供其所
    有可供施用一次數量之海洛因（含袋重約0.3公克）予黃國
    源施用，嗣於同日下午5時30分許，經乙○同意搜索，為警
    在「馨園商務旅館」813號房內，查獲海洛因23小包（合計
    淨重7.46公克，空包裝總重5.05公克）、甲基安非他命2小
    包（驗餘毛重合計1.9006公克）及其所有供施用毒品使用之
    分裝吸管1支、空夾鏈袋4只及電子磅秤1個，再經乙○同意
    採集尿液檢體送驗結果，呈現嗎啡及甲基安非他命陽性反應
    ，始查悉上情。
二、案經臺東縣警察局臺東分局報告臺灣臺東地方法院檢察署檢
    察官偵查起訴。
    理  由
一、本件被告乙○所犯係死刑、無期徒刑、最輕本刑為3年以上
    有期徒刑以外之罪，亦非高等法院管轄之第一審案件，而被
    告於本院準備程序中就被訴犯罪事實為有罪之陳述，經告知
    簡式審判程序之旨並聽取檢察官及被告之意見後，本院合議
    庭依刑事訴訟法第273條之1第1項規定，裁定由受命法官獨
    任進行簡式審判程序，合先敘明。
二、訊據被告乙○對於上開犯罪事實，迭於警詢、檢察官偵訊、
    本院訊問、準備程序及審理中坦承不諱（參見臺東縣警察局
    臺東分局信警刑偵字第096004634號卷第3至6頁、信警偵字
    第0960004893號卷第3至6頁；臺灣臺東地方法院檢察署96年
    度毒偵字第498號卷第8及9頁、96年度偵字第2696號卷第7至
    9頁；本院97年度訴緝字第17號卷第32頁、98年度訴緝字第7
    號卷第18頁背面、34及36頁），核與證人黃國源、莊仁茂於
    警詢及偵查中證述之情節大致相符（參見臺東縣警察局臺東
    分局信警偵字第0960004893號卷第9至11及16至19頁；臺灣
    臺東地方法院檢察署96年度偵字第2696號卷第14至16及20頁
    ）。又被告分別於96年11月13日及27日，經警採集尿液檢體
    送驗之結果，均呈現嗎啡及甲基安非他命陽性反應等情，有
    慈濟大學濫用藥物檢驗中心96年11月30日慈大藥字第961130
    01號函檢具該中心檢驗總表暨臺東縣警察局臺東分局96年度
    偵辦毒品案件尿液採集代碼一覽表各1紙及臺東縣警察局臺
    東分局96年12月31日信警偵字第0960005461號函檢附慈濟大
    學濫用藥物檢驗中心檢驗總表1份暨該分局96年度偵辦毒品
    案件尿液採集代碼一覽表1紙附卷可稽（參見臺灣臺東地方
    法院檢察署96年度毒偵字第498號卷第16至18頁及96年度毒
    偵字第521號卷第11至14頁）。再被告為警於96年11月13日
    凌晨零時30分許，在其所穿著之黑色外套內暗袋查獲不明晶
    體3小包，經送鑑驗結果，均檢出含第二級毒品甲基安非他
    命成分（驗餘毛重合計0.9617公克），有慈濟大學濫用藥物
    檢驗中心97年1月31日慈大藥字第97013102號鑑定書1份在卷
    可考（參見臺灣臺東地方法院檢察署96年度毒偵字第498 號
    卷第23及24頁）；另為警於96年11月27日下午5時30分許，
    在上址「馨園商務旅館」813號房內，查獲被告所有不明粉
    末23小包及不明晶體2小包，經鑑定結果，送驗不明粉末23
    小包均含第一級第6項毒品海洛因成分（合計淨重7.46公克
    ，空包裝總重5.05公克），送驗不明晶體2小包，均檢出含
    第二級毒品甲基安非他命成分（驗餘毛重合計1.9006公克）
    ，亦有法務部調查局96年12月23日調科壹字第09623083900
    號鑑定書及慈濟大學濫用藥物檢驗中心97年1月31日慈大藥
    字第97013104號鑑定書各1份在卷可按（參見臺灣臺東地方
    法院檢察署96年度偵字第2696號卷第26及32頁），此外復有
    勘察採證同意書1紙、臺東縣警察局臺東分局扣押物品目錄
    表2紙、刑案現場照片37張存卷可參（參見臺東縣警察局臺
    東分局信警刑偵字第096004634號卷第11至13頁及信警偵字
    第0960004893號卷第26、40及50至66頁），並有扣案之空夾
    鏈袋5只、注射針筒1支、分裝吸管1支及電子磅秤1個可資為
    佐，足認被告上開任意性自白確與事實相符，應可採信。綜
    上所述，本案事證已臻明確，被告前揭犯行均堪以認定，悉
    應予依法論科。
三、查海洛因及甲基安非他命分別係屬毒品危害防制條例第2條
    第2項第1款、第2款所列之第一、二級毒品，均不得非法持
    有、施用或轉讓。是核被告乙○上開所為，係犯毒品危害防
    制條例第8條第1項之轉讓第一級毒品罪及同條例第10條第1
    項、第2項之施用第一、二級毒品罪。被告施用海洛因及甲
    基安非他命前持有各該毒品之低度行為，應分別為嗣後施用
    之高度行為所吸收，均不另論罪。被告所犯上開五罪，犯意
    各別，行為互殊，核屬實質競合之數罪關係，應予分論併罰
    。被告有如犯罪事實欄所載論罪科刑及執行情形，有臺灣高
    等法院被告前案紀錄表在卷可查，其於有期徒刑執行完畢後
    ，5年以內故意再犯本件有期徒刑以上之五罪，均為累犯，
    悉應依刑法第47條第1項規定，各加重其刑。又被告無償轉
    讓海洛因供黃國源施用之數量，含袋重約0.3公克，業據被
    告供陳在卷（參見本院卷第39頁背面），且查無證據可資證
    明已逾行政院依毒品危害防制條例第8條第6項頒訂之「轉讓
    持有毒品加重其刑之數量標準」第2條第1項第2款規定之淨
    重5公克之數量，依罪疑唯輕原則，應從被告有利認定，認
    為被告所轉讓之海洛因，未達該加重處刑標準，併此敘明。
    爰審酌被告曾因施用毒品案件，經觀察、勒戒及強制戒治，
    當知毒品對人體健康戕害甚鉅，乃不思尋求正當之身心發展
    ，竟又施用足以導致精神障礙、性格異常，甚至造成生命危
    險之毒品，甚且無償轉讓海洛因供黃國源施用，戕害一己及
    他人之身心健康，對社會治安可能之危害程度非微，惟念及
    被告於犯罪後已坦認不諱，態度良好，其無償轉讓海洛因予
    黃國源，並未從中獲取任何利益，轉讓數量無多，犯罪情節
    容非重大，及其祇有國中肄業之學歷，智識程度非高等一切
    情狀，分別量處如主文所示之刑，並定其應執行之刑。
四、扣案之海洛因23小包（合計淨重7.46公克，空包裝總重5.05
    公克）及甲基安非他命5小包（驗餘毛重合計2.8623公克）
    ，為查獲之第一、二級毒品，不問屬於犯人與否，均應依毒
    品危害防制條例第18條第1項前段規定宣告沒收銷燬之，至
    於鑑定時經取樣鑑驗耗用之甲基安非他命30.1毫克（0.0301
    公克），因已不存在，爰不併予宣告沒收銷燬。又包裝扣案
    海洛因及甲基安非他命分別所用之包裝袋28只，因內含極微
    量之海洛因與甲基安非他命殘留而無法析離，悉應依毒品危
    害防制條例第18條第1項前段之規定，併宣告沒收銷燬之（
    法務部調查局93年3月19日調科壹字第09300113060號函及最
    高法院94年度臺上字第6213號判決意旨參照）。扣案之空夾
    鏈袋5只、注射針筒1支、分裝吸管1支及電子磅秤1個，均係
    被告所有供施用海洛因及甲基安非他命使用之物，業據被告
    供承在卷（參見本院卷第37頁背面及38頁），此等物品本質
    上尚可供其他用途使用，客觀上難認係專供施用毒品之器具
    ，皆應依刑法第38條第1項第2款規定，宣告沒收。至於扣案
    之現金新臺幣18,955元、香菸盒1個及NOKIA廠牌行動電話1
    支，與被告所為上揭轉讓第一級毒品及施用第一、二級毒品
    犯行，尚乏直接之關聯性，爰不併諭知沒收，亦附此序明。
據上論斷，應依刑事訴訟法第273條之1第1項、第299條第1項前
段，毒品危害防制條例第8條第1項、第10條第1項、第2項、第18
條第1項前段，刑法第11條、第47條第1項、第51條第5款、第38
條第1項第2款，判決如主文。
本案經檢察官甲○到庭執行職務。
中    華    民    國    98    年    6     月    9     日
                  刑事第一庭    法  官  康文毅
以上正本證明與原本無異。
如不服本判決應於送達後10日內向本院提出上訴狀。
                                書記官  高美枝
中    華    民    國    98    年    6     月    9     日
附錄本案論罪科刑法條全文：
毒品危害防制條例第8條
轉讓第一級毒品者，處一年以上七年以下有期徒刑，得併科新臺
幣一百萬元以下罰金。
轉讓第二級毒品者，處六月以上五年以下有期徒刑，得併科新臺
幣七十萬元以下罰金。
轉讓第三級毒品者，處三年以下有期徒刑，得併科新臺幣三十萬
元以下罰金。
轉讓第四級毒品者，處一年以下有期徒刑，得併科新臺幣十萬元
以下罰金。
前四項之未遂犯罰之。
轉讓毒品達一定數量者，加重其刑至二分之一，其標準由行政院
定之。
毒品危害防制條例第10條
施用第一級毒品者，處六月以上五年以下有期徒刑。
施用第二級毒品者，處三年以下有期徒刑。


司法院資訊處製作；財團法人民間司法改革基金會備份。
